臺灣高雄地方法院民事裁定
109年度消債更字第288號

聲  請  人  朱育廷  
0000000000000000

0000000000000000

代  理  人  林易玫律師

上列當事人因消費者債務清理事件聲請更生，本院裁定如下：
    主  文
聲請人朱育廷自中華民國一一○年二月八日下午四時起開始更生
程序。
命司法事務官進行本件更生程序。
    理  由
一、按債務人不能清償債務或有不能清償之虞者，得依本條例所
    定更生或清算程序，清理其債務；債務人無擔保或無優先權
    之本金及利息債務總額未逾新臺幣（下同）12,000,000元者
    ，於法院裁定開始清算程序或宣告破產前，得向法院聲請更
    生；法院開始更生程序之裁定，應載明其年、月、日、時，
    並即時發生效力；法院開始更生或清算程序後，得命司法事
    務官進行更生或清算程序，必要時得選任律師、會計師或其
    他適當之自然人或法人1人為監督人或管理人，消費者債務
    清理條例（下稱消債條例）第3條、第16條第1項、第42條第
    1項、第45條第1項分別定有明文。
二、聲請意旨略以：伊有不能清償債務情事，前依消債條例規定
    ，向本院聲請調解債務清償方案，惟調解不成立。伊又未經
    法院裁定開始清算程序或宣告破產，爰聲請更生等語。
三、經查：
  ㈠聲請人前於民國109年6月18日提出債權人清冊，向本院聲請
    調解債務清償方案，經本院109年度司消債調字第369號受理
    ，於109年7月21日調解不成立，聲請人於同日以言詞聲請更
    生等情，業經本院依職權調閱上開調解卷宗核閱無訛。
  ㈡聲請人於107年度至108年度均無申報所得，名下無財產，有
    三商美邦人壽保單解約金25,103元（已扣保單借款暨保費自
    動墊繳本息7,801元）、南山人壽保單解約金2,173元，至富
    邦人壽保單部分，則非要保人（前於109年9月17日曾以支票
    方式領取163,118元醫療保險金）；又聲請人於107年1月至1
    1月與女友謝琍瑋製作盒裝生菜沙拉販售，藉朋友間介紹電
    話訂購後再製作，面交付款，無店面，每盒售價60元，成本
    35元，平均每月收入約23,000元，107年12月至108年12月於
    黑盒子早午餐任職，每月收入27,000元，109年1月至7月再
    與謝琍瑋製作生菜沙拉販售，並至一心一路之瓦斯行打零工
    ，每月工作7至8日，日薪1,200元，販售生菜沙拉及打零工
    之每月收入共約20,000元，109年8月無業，由謝琍瑋資助20
    ,000元，109年9月1日起與興隆居傳統早點店簽立承攬契約
    ，約定聲請人承攬鍋貼之加工，每日1,000顆，當日結算，
    每件1,000元，每月收入約30,000元，如有入不敷出，均由
    謝琍瑋資助，現未領取任何補助或給付等情，有財政部高雄
    國稅局107年至108年綜合所得稅各類所得資料清單及財產歸
    屬資料清單【本院109年度司消債調字第369號卷（下稱調卷
    ）第11至13頁】、財產及收入狀況說明書（本案卷第16頁）
    、債權人清冊（本案卷第17頁）、戶籍謄本（本案卷第18至
    19頁）、勞工保險被保險人投保資料表（調卷第14頁）、個
    人商業保險查詢結果表（本案卷第23頁）、財團法人金融聯
    合徵信中心前置協商專用債權人清冊（調卷第6至8頁）、信
    用報告（調卷第9至10頁）、社會補助查詢表（本案卷第72
    至74頁）、高雄市政府都市發展局函（本案卷第39頁）、勞
    動部勞工保險局函（本案卷第34頁）、勞動部勞動力發展署
    高屏澎東分署函（本案卷第35頁）、存簿（本案卷第50至51
    頁）、聲請人109年11月18日及110年2月2日陳報狀（本案卷
    第61至62頁、第88至89頁）、收入說明書（本案卷第42頁）
    、謝琍瑋簽立之資助證明書（本案卷第90頁）、承攬加工契
    約（本案卷第43至44頁）、三商美邦人壽保險股份有限公司
    函（本案卷第36至38頁）、南山人壽保險股份有限公司函（
    本案卷第53至54頁）、富邦人壽保險股份有限公司陳報狀（
    本案卷第63至64頁）等附卷可證。依聲請人上述工作、收入
    及財產情況，堪認以其承攬興隆居傳統早點店鍋貼製作之每
    月收入30,000元，核算其償債能力，較為妥適。
  ㈢關於聲請人個人日常必要支出部分，聲請人雖主張每月支出2
    0,692元（包含每月房屋租金7,000元）乙情，並提出租賃契
    約（本案卷第45至48頁）為證。惟按債務人必要生活費用，
    以最近1年衛生福利部或直轄市政府所公告當地區每人每月
    最低生活費1.2倍定之，消債條例第64條之2第1項定有明文
    。本院參酌衛福部社會司所公告110年度高雄市最低生活費
    為13,341元，又該最低生活費用之標準，係照當地最近1年
    平均每人可支配所得中位數60％訂定，依其基準之家庭收支
    調查報告調查表格式所示有關經常性支出之調查項目，包括
    利息支出、食品、衣著、房租及水費、電費、醫療保健、交
    通、娛樂、教育等，已涵蓋聲請人所陳報之支出項目。是本
    院認聲請人必要生活費用以最低生活費之1.2倍即16,009元
    計算已足，逾此範圍難認必要。
  ㈣關於聲請人扶養支出部分，聲請人稱單獨扶養未成年子女朱○
    貞，每月支出扶養費5,000元。經查，朱○貞係96年1月生，
    現就讀國中，於107年度至108年度申報所得各為3,494元、1
    ,433元（均係利息所得），名下無財產，107年度每月領取8
    00元兒少生活扶助，108年度則每月領取1,969元，109年1月
    起迄今未領取補助等情，此有戶籍謄本（本案卷第52頁）、
    稅務電子閘門財產所得調件明細表（本案卷第65至66頁）、
    勞工保險被保險人投保資料表（本案卷第67頁）、臺南市政
    府社會局函（本案卷第77頁）、扶養費匯款證明（調卷第16
    頁、本案卷第21頁）附卷可考。朱○貞既未成年，且名下無
    財產，應有受扶養之權利。又朱○貞需受扶養程度，按受扶
    養者之必要生活費用，準用第1項規定計算基準數額，並依
    債務人依法應負擔扶養義務之比例認定之，消債條例第64條
    之2第2項亦有明定。因朱○貞於臺南居住，且無房屋費用支
    出，爰自其必要生活費用中扣除相當於房租支出所佔比例（
    110年度臺南市每人每月不含房屋支出之最低生活費之1.2倍
    12,076元），聲請人與前配偶共同負擔扶養費用（最低生活
    費標準試算：12,076÷2＝6,038），聲請人主張每月支出子女
    扶養費5,000元，尚屬合理，應可採計。
　㈤承上，聲請人目前每月收入30,000元，扣除個人必要支出16,
    009元、子女扶養費5,000元後，剩餘8,991元，而聲請人目
    前負債總額為9,362,275元（調卷第28至67頁、第72頁，包
    括：台新銀行、台灣企銀、永豐銀行、玉山銀行、中國信託
    銀行、長鑫資產管理股份有限公司、萬榮行銷股份有限公司
    、新加坡商艾星國際有限公司台灣分公司、滙誠第二資產管
    理股份有限公司、滙誠第一資產管理股份有限公司），扣除
    三商美邦人壽、南山人壽保單解約金共計27,276元後，以每
    月所餘逐年清償，至少須約87年【計算式：（9,362,275－27
    ,276）÷8,991÷12≒87】始能清償完畢，應認其已不能清償債
    務。此外，聲請人無擔保或無優先權之債務總額未逾1,200
    萬元，且無消債條例第6條第3項、第8條或第46條各款所定
    駁回更生聲請之事由存在。則聲請人聲請更生為有理由，應
    予准許，爰命司法事務官進行本件更生程序。
四、依消債條例第11條第1 項、第45條第1 項、第16條第1 項，
    裁定如主文。
中　　華　　民　　國　　110 　年　　2 　　月　　8 　　日
              　　民事庭　　  法　官　陳宛榆
以上正本係照原本作成。
本裁定不得抗告。
中　　華　　民　　國　　110 　年　　2 　　月　　8 　　日
  　                          書記官　何福添